臺灣高雄地方法院刑事判決
111年度審交易字第201號
公  訴  人  臺灣高雄地方檢察署檢察官
被      告  王培楷


上列被告因公共危險案件，經檢察官提起公訴（111年度偵字第1
279號），被告於準備程序為有罪之陳述，經徵詢檢察官及被告
之意見後，本院裁定依簡式審判程序審理，判決如下： 
    主  文
王培楷犯不能安全駕駛動力交通工具罪，累犯，處有期徒刑陸月
，併科罰金新臺幣參萬元；有期徒刑如易科罰金、罰金如易服勞
役，均以新臺幣壹仟元折算壹日。
    事  實
一、王培楷明知吐氣所含酒精濃度達每公升0.25毫克以上者，已
    不得駕駛動力交通工具，竟於110年12月28日22時30分許，
    在高雄市○○區○○街000號14樓住處內飲用啤酒後，仍在呼氣
    酒精濃度已逾上開標準之情形下，於翌（29）日上午9時30
    分許，騎乘屬於動力交通工具之車牌號碼000-000號普通重
    型機車，行駛於道路。嗣於同日上午10時30分許，行經高雄
    市三民區天祥一路與鼎金後路口時，因轉彎未打方向燈為警
    攔檢，並於同日上午10時50分許對其施以檢測，測得吐氣所
    含酒精濃度達每公升0.41毫克，始悉上情。
二、案經高雄市政府警察局三民第二分局報告臺灣高雄地方檢察
    署檢察官偵查起訴。
    理  由
一、本件被告王培楷所犯係死刑、無期徒刑、最輕本刑為3年以
    上有期徒刑以外之罪，其於準備程序中，就被訴事實為有罪
    之陳述，經本院告知簡式審判程序之旨，並聽取檢察官及被
    告之意見後，裁定進行簡式審判程序，爰依刑事訴訟法第27
    3條之1第1項、第284條之1規定，裁定由受命法官獨任進行
    簡式審判程序。是本件證據調查依刑事訴訟法第273條之2規
    定，不受同法第159條第1項、第161條之2、第161條之3、第
    163條之1及第164條至170條規定之限制，合先敘明。
二、上開事實，業據被告王培楷於警詢（警卷第15至16頁）、偵
    訊（偵卷第9至10、33至34頁）及本院審理時（審交易卷第2
    5、31、35頁）均坦承不諱，並有高雄市政府警察局道路交
    通事故當事人酒精測定紀錄表、呼氣酒精測試器檢定合格證
    書、車輛詳細資料報表、高雄市政府警察局舉發違反道路交
    通管理事件通知單影本各1份（警卷第23、25、27、29頁）
    在卷可稽。是被告上開任意性之自白，核與卷內之積極證據
    ，印證相符，洵堪採為論罪之基礎。從而，本案事證明確，
    被告上開犯行，堪以認定，應依法論科。
三、論罪部分：
  ㈠按行為後法律有變更者，適用行為時之法律。但行為後之法
    律有利於行為人者，適用最有利於行為人之法律，刑法第2
    條第1項定有明文。查被告行為後，刑法第185條之3業於111
    年1月28日修正公布，自111年1月30日起施行，修正前刑法
    第185條之3第1項規定：「駕駛動力交通工具而有下列情形
    之一者，處2年以下有期徒刑，得併科20萬元以下罰金」，
    修正後該條文規定：「駕駛動力交通工具而有下列情形之一
    者，處3年以下有期徒刑，得併科30萬元以下罰金」。經比
    較新舊法結果，修正後之刑度及罰金刑均較修正前為重，較
    不利於行為人，是經新舊法比較之結果，被告所犯不能安全
    駕駛動力交通工具犯行，應適用被告行為時之法律即修正前
    刑法第185條之3第1項規定。
　㈡核被告所為，係犯修正前刑法第185條之3第1項第1款之不能
    安全駕駛動力交通工具罪。
  ㈢被告前因公共危險、竊盜等案件，經本院分別以109年度交簡
    字第2008號、109年度簡字第2777號判決，各判處有期徒刑6
    月、4月確定，經本院以109年度聲字第2687號裁定應執行有
    期徒刑8月確定，於110年8月13日執行完畢等情，有臺灣高
    等法院被告前案紀錄表1份可參（詳前科卷內），其於受上
    開有期徒刑執行完畢後，5年以內故意再犯本件有期徒刑以
    上之罪，構成累犯。又刑法第47條第1項累犯加重規定，就
    不分情節，一律加重「最低本刑」，致生行為人所受之刑罰
    超過其所應負擔之罪責，人身自由因此遭受過苛之侵害部分
    ，牴觸憲法第23條比例原則，有關機關應自解釋公布之日起
    2年內修正等情，固經司法院大法官釋字第775號解釋在案。
    依此，該解釋係指個案應量處最低法定刑、又無法適用刑法
    第59條在內減輕規定之情形，法院應依此解釋意旨裁量不予
    加重最低本刑（最高法院108年度台上字第338號判決意旨參
    照）。經查，本件被告前有多次酒駕公共危險罪之前案紀錄
    ，有臺灣高等法院被告前案紀錄表在卷可參，對此類犯罪有
    特別之惡性及對刑罰反應力薄弱之情形，如依累犯規定加重
    其刑，並無過苛或違反比例原則之處，爰依刑法第47條第1
    項規定加重其刑。
  ㈣爰以行為人之責任為基礎，審酌被告前有多次酒駕不能安全
    駕駛動力交通工具罪，經法院論罪科刑及執行之前案紀錄，
    竟仍為本件酒後駕車犯行，顯見其確未能省思飲酒後駕車行
    為衍生之高度潛在危險性，未從前案記取教訓，猶於本案飲
    用酒類後吐氣酒精濃度高達每公升0.41毫克，實際已無法安
    全駕駛之情形下，猶貿然騎乘普通重型機車行駛於一般道路
    上，漠視自己及其他公眾生命、身體、財產之安全，所幸未
    致肇事，實有不該。惟念其犯後於警偵審坦承犯行，態度非
    惡，兼衡被告於本院審理時自陳學歷高職畢業，現在打零工
    ，一天收入約新臺幣500至800元，離婚，小孩已成年等家庭
    、經濟狀況（審交易卷第35頁），暨其犯罪之動機、目的、
    手段等一切情狀，量處如主文所示之刑，且有期徒刑如易科
    罰金，罰金如易服勞役，均以新臺幣壹仟元折算壹日。
據上論斷，應依刑事訴訟法第273條之1第1項、第299條第1項前
段，刑法第2條第1項前段、修正前第185條之3第1項第1款，第47
條第1項、第41條第1項前段、第42條第3項，刑法施行法第1條之
1第1項，判決如主文。
本案經檢察官宋文宏提起公訴，檢察官呂乾坤到庭執行職務。
中    華    民    國    111   年     4   月     27    日
                   刑事第五庭    法   官  李昆南
如不服本判決應於收受送達後20日內向本院提出上訴書狀，並應
敘述具體理由；如未敘述上訴理由者，應於上訴期間屆滿後20日
內向本院補提理由書（均須按他造當事人之人數附繕本）「切勿
逕送上級法院」。
因疫情而遲誤不變期間，得向法院聲請回復原狀。
中    華    民    國    111   年     4   月     27    日
                                  書記官  鄭仕暘
附錄本判決論罪科刑法條：
修正前中華民國刑法第185條之3第1項
駕駛動力交通工具而有下列情形之一者，處2 年以下有期徒刑，
得併科20萬元以下罰金：
一、吐氣所含酒精濃度達每公升零點二五毫克或血液中酒精濃度
    達百分之零點零五以上。
二、有前款以外之其他情事足認服用酒類或其他相類之物，致不
    能安全駕駛。
三、服用毒品、麻醉藥品或其他相類之物，致不能安全駕駛。